【裁判字號】    90,上訴,782
【裁判日期】    901018
【裁判案由】    毒品危害防制條例等
【裁判全文】
臺灣高等法院臺南分院刑事判決           九十年度上訴字第七八二號  首股 Ｃ
      上  訴  人  臺灣臺南地方法院檢察署檢察官
      被      告  乙  ○  ○
      選任辯護人  鄭  和  傑  律師
右上訴人因被告違反毒品危害防制條例等案件，不服臺灣臺南地方法院八十九年度訴
字第三八三號中華民國九十年五月十一日第一審判決（起訴案號：臺灣臺南地方法院
檢察署八十八年度偵字第一二六四一號），提起上訴，本院判決如左：
      主      文
上訴駁回。
      理      由
一、本件檢察官起訴時係起訴被告有犯違反醫師法及販賣毒品二罪，二罪犯意各別，
    應分論併罰，原審審理結果認被告違反醫師法部份有罪，判處有期徒刑壹年陸月
    ，然同時諭知緩刑肆年。被告及檢察官均上訴，然被告於本院審理時撤回上訴，
    而檢察官僅對販賣毒品部份上訴，卻對違反醫師法緩刑之宣告未提起上訴（詳參
    上訴書），因而違反醫師法部份已判決確定，本院僅能就被告有否販賣毒品為實
    體之審理，對違反醫師法部份，縱被害人認緩刑不當，本院亦不得加以審究，合
    先敘明。
二、本件就販賣毒品部份公訴意旨略以：被告乙○○基於意圖營利之概括犯意，明知
    俗名「ＦＭ２」之氟硝西泮（以下均以「ＦＭ２」稱之）係第三級毒品，竟自民
    國（下同）八十七年八月三日起，至八十八年五月間止，連續販賣「ＦＭ２」予
    丙○○四至五次，每次數量一百、三百或四百顆不等，因認被告另涉有毒品危害
    防制條例第四條第三項之販賣第三級毒品罪嫌。
三、按犯罪事實應依證據認定之，無證據不得推定其犯罪事實；又不能證明被告犯罪
    者，即應諭知無罪之判決，刑事訴訟法第一百五十四條、第三百零一條第一項分
    別定有明文。次按，違反毒品危害防制條例之販賣毒品罪，以行為人販賣之物品
    係該條例第二條所指之第一、二、三級毒品為限，此觀同條例第四條自明。
四、訊據被告堅決否認有販賣第三級毒品「ＦＭ２」犯行，辯稱：丙○○罹有「疑似
    憂鬱型非器質性精神病」，其偶有向伊購買「普拿疼」藥碇服用，然並未向伊購
    買「ＦＭ２」，伊亦從未販賣「ＦＭ２」藥云云。經查：
（一）被告有出售外表印製「ＦＭ２」之藥物之事實，業據被害人丙○○及告發人即
      被害人之夫甲○○指訴綦詳，並有外表印製「ＦＭ２」之藥物扣案足稽。雖被
      告否認甲○○所提出之上開藥物為其所出售，並質疑為何甲○○於偵查及原審
      均未提出，至本院調查時才提出，而認甲○○係攀誣，然告發人甲○○於偵查
      及原審已堅稱確有保留被告所出售之藥物，惟一時找不到，至本院訊問被害人
      丙○○供出在保險箱內尚有藥物時，本院命甲○○去保險箱找尋而尋獲，衡情
      ，甲○○所提出外表印製「ＦＭ２」之藥物，應係被告所出售予丙○○，而為
      甲○○所保留者無誤。
（二）告發人甲○○與被告乙○○及甲○○之兄康忠雄、被告之小舅子乙○○等人於
      八十八年七月二十一日晚間八時許，曾在臺南縣新市鄉潭頂村三九○號金泰種
      機械股份有限公司一樓辦公室進行調解，甲○○曾就雙方之交談加以錄音，且
      提出當日協調會錄音帶及譯本一份附卷，以供佐證。被告對於上開時地曾與告
      發人等就本案進行協調之情並不否認，且經原審及本院當庭播放勘驗，復確認
      其錄音內容與錄音帶譯本所示並無不符（原審八十九年十二月二十七日勘驗筆
      錄），該錄音帶所記錄者，係本案兩造於當日進行協調之經過，應堪認定。而
      觀之兩造之對談，被告對告發人甲○○一再指責被告昧著良心販賣「ＦＭ２」
      之藥物一節，均不否認，甚至被告之小舅子被告乙○○亦聲稱：「你說這些事
      情是事實，今天我姊夫這樣做有疏忽，他這樣做不好：：」；接著被告也稱：
      「我有疏忽，上頭說這是極品，起先我也不賣種藥，也不知道這麼厲害：：賣
      就賣了」、「我也是剩下那些藥」（參見錄音帶及偵查卷第四十頁），由告發
      人甲○○、被告及乙○○上開之交談，明顯可見被告確有出售外表印製「ＦＭ
      ２」之藥物予被害人丙○○，導致丙○○服藥過量之病徵。
（三）被告及證人乙○○嗣後雖以聽不清楚錄音帶之聲音，否認其等有承認出售「Ｆ
      Ｍ２」，然經本院反覆勘驗錄音，確定上開交談與譯文內容相符（參見本院九
      十年九月二十五日訊問筆錄），被告及乙○○確有上開承認，且開其前後內容
      對照，被告確實有出售「ＦＭ２」之藥物（或外表印製「ＦＭ２」之藥物）予
      被害人丙○○，並因而導致丙○○生病之事實，甚為明確。至於原判決所謂：
      「（錄音帶中）被告亦未坦承有販賣ＦＭ２之事實」，且認為「被告所以參加
      上開協調會，且未明白否認告發人之指控，或可能出於息事寧人，不願事態擴
      大而進入司法程序」，因與事實完全不符，其立論本院自不予採酌，附為記明
      。
（四）綜上所述，足見被告確有出售外表印製「ＦＭ２」之藥物予被害人丙○○，並
      因而導致丙○○生病住院之事實，已臻明確。
五、然本院將扣得外表印製「ＦＭ２」字樣之藥物送請法務部調查局鑑定，發現該外
    表印製「ＦＭ２」之藥物並無毒品之反應，亦非第三級毒品「ＦＭ２」之藥物，
    而係「第四級管制藥品鎮定安眠劑ＤＩＡＺＥＰＡＮ」，有該局九十年八月十六
    日（９０）陸（一）字第９００４９８３９號檢驗通知書一份附卷足資佐證，足
    見被告所出售者並非毒品危害防制條例載明之毒品。又參以服用「ＤＩＡＺＥＰ
    ＡＮ」後對中樞神經等有不良之副作用，有國立成功大學附設醫學院函附卷足參
    ，「ＤＩＡＺＥＰＡＮ」亦係被害人所要購買之鎮定安眠劑，因而被害人丙○○
    應係大量服用其向被告所購得之「ＤＩＡＺＥＰＡＮ」後才出現病徵，應無疑義
    ，因而被告所出售予丙○○者應係外表印製「ＦＭ２」之字樣之「ＤＩＡＺＥＰ
    ＡＮ」，並非真正之「ＦＭ２」藥物。惟因「ＤＩＡＺＥＰＡＮ」屬鎮定安眠劑
    ，為【第四級管制藥品】，被告雖有販賣「ＤＩＡＺＥＰＡＮ」之事實，然所為
    與違反毒品危害防制條例之販賣第一、二、三級毒品之構成要件，尚屬有間，本
    院尚難以被告違反毒品危害防制條例之販賣毒品罪相繩。此外，本院復查無其他
    證據，足認被告涉有公訴人所指稱之販賣毒品之犯行，是尚不能證明被告有此部
    份犯罪。原審以不能證明被告有犯販賣毒品之罪，此部份諭知被告無罪，核無不
    合。檢察官上訴意旨指摘原判決採證不當，為無理由，此部份應予駁回。
六、末按，由上開事證，雖可證明被告有出售鎮定安眠劑「ＤＩＡＺＥＰＡＮ」予被
    害人丙○○之事實，然被告之出售「ＤＩＡＺＥＰＡＮ」有否過失造成丙○○之
    傷害（生病），被告是否明知外表印製「ＦＭ２」之藥物並非真正之「ＦＭ２」
    藥，而不法詐騙丙○○等情，均未據起訴，本院自不能實體審究論科，自應由檢
    察官另行偵辦（或由當事人自行檢具請求偵辦）。
據上論結，應依刑事訴訟法第三百六十八條，判決如主文。
本案經檢察官羅清溪到庭執行職務。
中    華    民    國      九十      年      十      月        十八      日
                                  臺灣高等法院臺南分院刑事第四庭
                                      審判長法官  陳    義    仲
                                            法官  宋    明    蒼
                                            法官  蔡    崇    義
右正本證明與原本無異。
如不服本判決，應於判決送達後十日內向本院提出上訴狀，其未敘述理由者並應於提
出上訴狀後十日內向本院補提理由書（應附繕本)。
                                      法院書記官  李    育    儒
中    華    民    國      九十      年      十      月        十九      日


司法院資訊處製作；財團法人民間司法改革基金會備份。
